【裁判字號】    92,上訴,2046
【裁判日期】    920731
【裁判案由】    偽造貨幣等
【裁判全文】
臺灣高等法院刑事判決                          九十二年度上訴字第二０四六號
    上  訴  人  臺灣宜蘭地方法院檢察署檢察官
    上  訴  人
    即  被  告  戊○○
    被      告  甲○○
    共      同
    指定辯護人  本院公設辯護人  乙○○
右上訴人因偽造貨幣案件，不服臺灣宜蘭地方法院九十一年度訴字第三二九號及九十
一年度易字第四六二號，中華民國九十二年四月十一日第一審判決（起訴案號：臺灣
宜蘭地方法院檢察署八十九年度偵字第三一二號、三二Ｏ號、第六二六號及九十一年
度偵字第二一七四號），提起上訴，本院判決如左：
    主  文
上訴駁回。
    事  實
一、戊○○基於意圖供行使之用而收集偽造之通用紙幣之犯意，先於不詳時間自不詳
    年籍之人收集偽造面額均為新台幣（下同）一千元之偽造通用紙幣四十張後，即
    基於意圖供行使之用，而交付偽造通用紙幣之概括犯意，先於民國八十九年一月
    二十日上午十時許，在宜蘭縣五結鄉○○○路二十五之十五號其住處，以真假鈔
    一比三之比例，將上開收集之偽鈔其中之十二張，以四千元之價格，賣與意圖供
    行使之用而收集偽造通用紙幣之劉進聰（另案審結），並交付之。迄八十九年一
    月二十三日，劉進聰在犯罪未發覺之前，主動向有偵查犯罪職權之宜蘭縣警察局
    三星分局偵查員己○○自首其犯罪，及表示願意接受裁判，並交出上開收集之偽
    造通用紙幣十二張（起訴書誤植為九張）予己○○自首其犯罪，且供出該偽造之
    通用紙幣係由戊○○所交付。
二、戊○○復基於前述同一之概括犯意，於八十九年一月二十日下午四時許，在宜蘭
    縣五結鄉○○○路二十五之十五號其住處，以上開真假鈔一比三比例，將上開偽
    造之通用紙幣九張，賣與意圖供行使之用而收集偽造之通用紙幣之甲○○，並交
    付之，迄八十九年一月二十二日晚上八日許，甲○○於另案竊盜等案件為警查獲
    時，主動交出上開偽鈔九張，並供出上開偽鈔係戊○○所交付。
三、戊○○又基於前述同一之概括犯意，於八十九年一月二十二日上午七時許，在宜
    蘭縣羅東鎮○○路六十五之一號金大城遊藝場，以真假鈔一比四之比例，向林嘉
    清兜售偽鈔，而林嘉清為圖日後使用，即同意以二千元向戊○○購買偽鈔八張，
    雙方隨至該遊藝場後方廁所內進行交易，因戊○○僅攜帶偽鈔七張，遂先交付該
    七張偽鈔予林嘉清，並承諾日後補足，而林嘉清明知戊○○交付之上開通用紙幣
    係屬偽鈔，仍予以收集。嗣於同上午九時許，該遊藝場因有他人使用偽鈔而為該
    遊藝場店員發現通知負責人丁○○報警前往處理，而林嘉清在犯罪未發覺之前，
    即在有偵查犯罪職權之宜蘭縣警察局羅東分局開羅派出所警員陳隆昌前往處理時
    ，主動自首其犯罪，及表示願意接受裁判，並交出上開收集之偽鈔七張，並供出
    該偽鈔係由戊○○所交付。
四、嗣於八十九年一月二十三日凌晨二時許，甲○○於竊盜等案件到案後，主動表示
    願配合警方，宜蘭縣警察局三星分局偵查員丙○○及己○○乃要甲○○佯稱欲再
    向戊○○購買三千元之偽鈔而連絡之，雙方談妥以真假鈔一比三之比例交易，同
    日凌晨三時二十分許，雙方約定在宜蘭縣羅東鎮○○路七十四號神鷹遊藝場前交
    付，甲○○即駕駛所有車號Ｔ九─七四七三號廂型車載躲藏後座之偵查員丙○○
    前往，另偵查員己○○則駕另部自小客車尾隨，甲○○等人到達約定地點時，戊○○避不出現並撥打甲○○行動電話要求更易在同鎮○○路十八號刈包店前交易
    ，同日清晨四時許，戊○○即基於前述同一概括犯意，在該刈包店前，將面額一
    千元之偽鈔九張交付甲○○快步離去之際，為在附近監視之偵查員丙○○及己○○當場逮捕，並於甲○○身上扣得甫交易之偽鈔九張，而未遂。
五、另於八十九年一月二十四日晚上七時許，宜蘭縣警察局羅東分局五結分駐所持台
    灣宜蘭地方法院檢察署檢察官核發之搜索票在戊○○上開住處實施搜索，並在該
    處二樓戊○○房間床頭撲滿內查獲戊○○所持有之面額一千元之偽鈔三張。
六、案經宜蘭縣警察局羅東分局報告台灣宜蘭地方法院檢察署檢察官及宜蘭縣警察局
    羅東、三星分局分別報告台灣宜蘭地方法院檢察署檢察官偵查起訴暨自動檢舉偵
    查起訴。
    理  由
甲、被告戊○○部分：
一、訊據上訴人即被告戊○○矢口否認有交付偽鈔之犯行，辯稱略以：伊係在八十九
    年一月二十四日五結分駐所搜索後，約過二、三個月才返回其前揭住處居住，之
    前未住該處，房間內之撲滿所查獲之偽鈔三張非伊所有，且伊並無交付偽鈔與劉
    進聰、林嘉清、甲○○等，伊係在刈包店買刈包請甲○○，並非交易偽鈔云云。
二、經查：
    １、被告有於前揭犯罪事實之時、地，交付偽鈔於被告劉進聰、林嘉清、甲○○
        之犯行，分據另案被告劉進聰指述稱：在八十九年一月二十日上午十時許，
        在羅東鎮以四千元即一比三比例向戊○○購買假鈔十二張等語（詳第三二Ｏ
        號偵查卷第九頁、第五六頁，第三一二號偵查卷第六三頁），同案被告甲○○指述稱：於八十九年一月二十日下午四時許，在戊○○家，以三千元買九
        張假鈔，後來向警員自首後，我與雄富聯絡帶去金鷹遊樂場見面，戊○○說
        不安全才改在刈包店前見面，那九張偽鈔是戊○○交給我的，要拿一比三比
        例換的等語（詳第三二Ｏ號偵查卷第八頁背面、第三一二號偵查卷第一Ｏ七
        頁、原審卷第七七頁、本院九十二年七月十五日訊問筆錄），同案被告林嘉
        清指述稱：是向戊○○換的，以二千元換八張，但還欠我一張，於八十九年
        一月二十二日上午七時許，在金大城遊藝場內廁所換的，我把七張偽鈔跟真
        鈔放在一起，掏出一張跟小姐換代幣，小姐說那是偽鈔，我就趕快回來等語
        （詳第三一二號偵查卷卷第五頁、第二十九頁、第六十二頁，原審卷第二一
        七頁），核與證人丙○○、己○○證述情節相符，證人己○○結證稱：我是
        聽劉進聰說他有偽鈔，我請他自動拿出來，他馬上至四樓拿出十二張偽鈔，
        並表示是向戊○○拿的，甲○○涉嫌竊盜被查獲，他表示有偽鈔，並說是向
        戊○○買，我們押著甲○○與戊○○在金鷹遊樂場見面，戊○○表示這地方
        危險要換個地，然後改在刈包店前交易，我們現場親眼見到戊○○交付偽鈔
        給甲○○等語（詳第三二Ｏ號偵查卷第六二頁），而證人丙○○亦為相同證
        述（詳第三二Ｏ號偵查卷第六三頁、本院九十二年七月十四日訊問筆錄），
        顯見被告確有交付偽鈔予劉進聰、林嘉清及甲○○無誤，否則另案被告劉進
        聰及本案被告林嘉清、甲○○，豈有為了要誣陷被告戊○○，而甘冒被判持
        有偽鈔重罪刑責之必要。
    ２、被告戊○○交付予林嘉清之面額一千元之偽造通用貨幣紙鈔七張；另交付予
        劉進聰面額一千元之偽造通用貨幣紙鈔十二張、交予甲○○面額一千元之偽
        造通用貨幣紙鈔九張，連同於前述刈包店查獲之面額一千元之通用貨幣紙鈔
        九張與在被告家中查扣之偽鈔三張，合計四十張（原判決理由誤載為三十張
        ），經採樣送中央銀行發行局鑑定結果，均屬偽鈔，並予以截留，有該局八
        十九年一月二十九日（八九）台央發字第○三○○一四九函及截留偽造變造
        仿造新台幣券幣通報單各一份附卷可稽（詳第三二Ｏ號偵查卷第六七頁），
        且偽鈔係以彩色噴墨方式仿印，紙質與真鈔不同，安全線先以灰色墨印在紙
        張背面，再黏貼膠帶仿製，水印以噴墨方式在紙張兩面仿印，亦有中央銀行
        發行局八十九年三月六日（八九）台央發字第Ｏ三ＯＯ三八七號函可證（詳
        第三一二號偵查卷第一二八頁），此外，復有面額一千元之偽鈔三十五張（
        不含截留之五張）扣案可佐。
    ３、宜蘭縣警察局羅東分局五結分駐所在被告戊○○上開住處搜索所扣得之面額
        一千元之偽鈔三張，係在被告所住處二樓房間撲滿內查獲，該房間係被告戊○○所使用，業據被告之兄陳雄偉、弟陳雄儒及陳雄儒女友羅翠玲於原審審
        理時證述在卷，並有陳雄偉所繪二樓現場圖一紙附卷足憑，核與在場實施搜
        索之警員陳照勇、盧胡明、林志達證述相符，而扣案面額一千元之偽鈔三張
        係在房間撲滿內查獲，該偽鈔係被告所持有，亦符常理，況宜蘭縣警察局羅
        東分局開羅派出所於八十九年一月二十二日上午在金大城遊藝場偵辦行使偽
        造之通用紙幣案件時，因被告林嘉清自首供出扣得之偽鈔係戊○○所交付，
        遂於同日下午一時許前往戊○○上開住處將其約談到案，被告稱：「是警方
        至我住宅敲門，由我祖母開門後帶警方至二樓找我」等語（詳第三一二號偵
        查卷第九頁），從而被告辯稱之前未住該處，顯不可採。
    ４、本件事證已臻明確，被告雖請求傳喚刈包店老闆庚○○用以證明被告並未交
        付偽鈔予甲○○一節，惟本院委請警員丙○○對證人庚○○製作筆錄，證人
        庚○○已陳稱：當時在忙做生意，只知道警方有逮捕戊○○，但為了何事，
        則不知道等語（詳本院卷證人庚○○九十二年七月二十二日訊問筆錄），況
        被告甲○○及證人丙○○均已陳稱：是戊○○將偽鈔九張交予甲○○時即上
        前逮捕一節明確，案情顯已臻清楚，故本院認並無再傳喚證人庚○○之必要
        ，附此敘明，綜上所述本案罪證明確，被告戊○○犯行堪以認定。
三、核被告戊○○明知年籍不詳之人所交付面額一千元之通用貨幣紙鈔四十張，均屬
    偽鈔，仍意圖供行使之用而收集，收集後復基於概括之犯意，先後交付於人，核
    被告此部分所為，係犯刑法第一百九十六條第一項意圖供行使之用而收集及交付
    偽造通用紙幣罪。其所犯低度之收集行為，為高度行為之交付行為所吸收，不另
    論罪。又被告先後多次交付之行為，時間緊接，犯罪構成要件相同，顯係出於概
    括之犯意反覆為之，為連續犯，依法應以一罪論，並加重其刑，再被告係基於概
    括之犯意，先後三次分別交付偽鈔予劉進聰、甲○○、林嘉清後，始經警員丙○○、己○○以釣魚誘捕之方法，甫交易完畢，即予逮捕，被告交付偽鈔之犯罪決
    意非起於警員之引誘，而係基於前之概括犯意並著手於犯罪行為之實施，其交易
    偽鈔之行為形式上雖已完成，然因收集偽鈔之相對人甲○○自始即無該次收集交
    易之真意，核被告交付之行為尚屬未遂，應與前述先後三次交付偽鈔之犯行，論
    以連續既遂。
四、原審認被告係犯連續意圖供行使之用而交付偽造之通用紙幣於人罪，並審酌被告
    所收集及交付之偽造通用紙幣，數量尚非龐大，部分且為相對之收集偽鈔之人主
    動交付警察予以查扣，其他又為警察予以誘捕當場查獲，上開偽鈔均未流入市面
    ，以及犯罪之動機、目的、手段，及犯罪後態度等一切情狀，量處有期徒刑三年
    六月，並認公訴人對被告交付偽鈔之犯行，具體求刑五年六月，認嫌過重，其認
    事用法，並無不當，量刑亦稱妥適，被告空言否認犯罪，提起上訴，為無理由，
    應予駁回，而偽造面額一千元之偽鈔四十張，依刑法第二百條之規定，不問屬於
    犯人與否，爰依法併予宜告沒收之。
乙、被告甲○○部分：
一、公訴意旨略以：被告甲○○明知於八十九年一月二十日下午四時許，戊○○在其
    前揭住處所交付面額一千元之紙幣九張，均屬偽造之偽鈔，竟仍意圖供行使之用
    予以收集，因認被告涉有刑法第一百九十六條第一項收集偽造之通用紙幣罪等語
    。
二、按案件曾經判決確定者，應諭知免訴之判決，刑事訴訟法第三百零二條第一款定
    有明文。又訴訟上所謂一事不再理之原則，關於實質上一罪或裁判上一罪，亦均
    有其適用，最高法院六十年度臺非字第七七號亦著有判例。查本案被告甲○○所
    涉經公訴人訴之前揭犯罪事實，經核被告甲○○於八十九年十月間，明知陳旺所
    持有之千元紙鈔為偽鈔，竟意圖供行使之用，而向陳旺收受十七張偽鈔，嗣於八
    十九年十二月六日為警查獲，經台灣宜蘭地方法院於九十一年七月二十二日以九
    十一年度訴字第二一七號判處有期徒刑三年，並於九十一年八月八日確定，有該
    案判決書及台灣宜蘭地方法院檢察署刑案資料查註紀錄表各一份在卷可考，雖被
    告甲○○向戊○○收受偽鈔之時間為八十九年一月二十日，向陳旺收受偽鈔之時
    間為八十九年十月間，兩次收受偽造時間相差約八個月，惟觀本案係八十九年二
    月一日開始分案偵查，惟檢察官卻遲至九十一年八月二十八日始提起公訴，從而
    被告於案件偵查未經起訴前再犯案，顯可認被告有概括犯意甚明，從而公訴人以
    先後二次犯案時間相差約八個月認非連續犯無免訴之適用而提起上訴，疏未考量
    案件偵查進行程度，且連續犯之概括犯意，並非單純以時間相距多久為論斷依據
    ，從而原審認被告甲○○與判決確定之台灣宜蘭地方法院九十一年度訴字第二一
    七號判決有連續犯裁判上一罪關係，而諭知免訴判決，其認事用法，並無不當，
    公訴人之上訴，顯無理由，應予駁回。
據上論斷，依刑事訴訟法第三百六十八條判決如主文。
本案經檢察官賴俊雄到庭執行職務
中      華      民      國    九十二     年     七     月     三十一    日
                                  臺灣高等地方法院刑事第十八庭
                                          審判長法  官  吳      敦
                                                法  官  吳  明  峰
                                                法  官  劉  慧  芬
右正本證明與原本無異。
如不服本判決，應於收受送達後十日內向本院提出上訴書狀，其未敘述上訴之理由者
並得於提起上訴後十日內向本院補提理由書（均須按他造當事人之人數附繕本）。
                                                書記官  劉  文  美
中      華      民      國    九十二    年      八      月      一      日


司法院資訊處製作；財團法人民間司法改革基金會備份。
